【裁判字號】    92,訴,299
【裁判日期】    920527
【裁判案由】    準強盜等
【裁判全文】
台灣台中地方法院刑事判決                        九十二年度訴字第二九九號
    公  訴  人  台灣台中地方法院檢察署檢察官
    被      告  戊○○
                子○○
    共同指定辯護人  本院公設辯護人  癸○○
右列被告因準強盜等案件，經檢察官提起公訴（九十一年度偵字第四０八、四六一八
號），本院判決如左：
    主  文
戊○○共同連續意圖為自己不法之所有，而搶奪他人之動產，累犯，處有期徒刑貳年
陸月；又意圖為自己不法之所有，而侵占遺失物，處罰金參仟元，如易服勞役，以參
佰元折算壹日。
子○○共同連續意圖為自己不法之所有，而搶奪他人之動產，處有期徒刑貳年貳月。
    事  實
一、戊○○於民國（下同）八十四年間曾因違反麻醉藥品管理條例案件，經本院判處
    有期徒刑六月確定，於八十六年二月十一日執行完畢。詎戊○○猶不知悔改，又
    於九十年十一月十八日上午十一時三十分許，在台中市○○路「張廣智耳鼻喉科
    」前方道路上，拾獲寅○○所有原吊在其騎乘機車腳踏板勾物架上，因牽該機車
    轉彎之際不慎掉落地上而遺失之皮包一只（內有鑰匙一串、健保卡一張、國民身
    分證一張、小皮包二只及現金新台幣一千元等物），竟意圖為自己不法之所有，
    將之侵占入己。戊○○另夥同子○○共同意圖為自己不法之所有，並基於概括之
    犯意，由子○○騎乘機車後載戊○○（二人均戴安全帽），沿途尋找搶奪目標，
    經選定目標後，先由子○○依戊○○指示將所騎乘機車靠近被害人，再由戊○○
    出手搶奪被害人財物之方式，連續於如附表所示之時間、地點，以如附表所示之
    方法，均趁如附表所示之被害人甲○○等七人不備而不及抗拒之際，搶奪如附表
    所示之被害人甲○○等七人置於機車腳踏板上之手提袋或持於手上之皮包等，得
    手後隨即加速共同逃逸。而戊○○為供其等搶奪他人財物之用，意圖為自己不法
    之所有，於九十年十二月二十三日下午六時許，在台中市○○路與台中路交岔路
    口附近，以其所有鑰匙乙支開啟電源方式，竊取丙○○（已於九十年十二月十六
    日死亡）所有停放該處之車牌號碼ＧＯＮ－三八八號重型機車乙輛，得手後交付
    不知情之子○○收受騎乘，以供其等於如表編號六、七所示之時間、地點騎乘搶
    奪被害人財物。嗣於如附表編號七所示之時間、地點，子○○騎乘車牌號碼ＧＯ
    Ｎ－三八八號重型機車後載戊○○，以如附表編號七所示之方式，搶奪被害人壬○○所有皮包一只，得手後加速共同逃逸之際，適為路人丁○○聽聞壬○○叫喊
    搶劫聲音，乃騎乘機車沿路追趕，追至台中市○○路與自由路口時，丁○○以其
    機車車頭撞擊在前子○○所騎乘機車之尾部，致子○○、戊○○二人跌落在地，
    經丁○○及土地銀行駐警合力逮捕，起獲壬○○所有遭搶如附表編號七所示之
    皮包一只（已發還被害人壬○○），並報警處理，又經警循線在台中縣大里市○○○街五巷八之二號三樓其二人居住處起獲如附表編號一至五所示之贓物及寅○○所遺失之鑰匙一串、健保卡一張、國民身分證一張、小皮包二只等物（已發還
    各被害人），至所得現款及行動電話販售他人得款共同花用，其餘證件等則丟棄
    在台中縣大里市內新橋下河裡。
二、案經台中市警察局第一分局報請台灣台中地方法院檢察署檢察官偵查起訴。
    理  由
一、訊據被告戊○○、子○○對於前開犯罪事實均坦承不諱，核與被害人寅○○於偵
    查中指述遺失及如附表所示之被害人甲○○、丑○○、庚○○○、乙○○、辛○○、己○○、壬○○分別於警訊、偵查中、本院審理時指述遭搶奪財物與證人即
    被害人丙○○之妹林玉萍於偵查中指述失竊之情節相符，並有贓物認領保管收據
    八紙及被告二人搶奪騎乘機車、查獲贓物等照片八張附卷足憑。本件事證明確，
    被告二人犯行均堪認定。
二、核被告戊○○於前開時地，拾獲寅○○所有遺失前開皮包一只，而意圖為自己不
    法之所有，將之侵占入己之所為，係犯刑法第三百三十七條之侵占遺失物罪。又
    被告戊○○於前開時地，以其所有鑰匙乙支開啟電源方式，竊取丙○○所有前開
    機車之所為，係犯刑法第三百二十條第一項之竊盜罪。另被告戊○○、子○○於
    如附表所示之時間、地點，以如附表所示之方式，搶奪如附表所示之被害人甲○○等七人財物之所為，均係犯刑法第三百二十五條第一項之搶奪罪。被告戊○○
    、子○○間就上開搶奪犯行，有犯意聯絡及行為分擔，應論以共同正犯。被告戊○○、子○○先後七次搶奪犯行，時間緊接，犯罪構成要件相同，顯係基於概括
    犯意為之，均應依連續犯之規定以一罪論，並均依法加重其刑。被告戊○○所犯
    上開搶奪與竊盜二罪間，有方法、結果之牽連關係，為牽連犯，依刑法第五十五
    條規定應從一重依連續搶奪罪處斷。又被告戊○○所犯連續搶奪、侵占遺失物罪
    ，犯意各別，犯罪構成要件不同，應予分論併罰。公訴意旨以被告子○○騎乘前
    開贓車後載被告戊○○，於如附表編號七所示之時地，以相同手法搶奪壬○○所
    有之皮包，適為路人丁○○聽聞壬○○叫喊搶劫聲音，乃駕車沿路追趕，追至台
    中市○○路與自由路口，丁○○以其車輛自後撞擊被告子○○所騎乘機車，被告
    戊○○、子○○二人倒地後爬起，企圖逃逸，丁○○見狀旋即起身加以逮捕，雙
    方因此發生扭打，被告戊○○、子○○為脫免逮捕，竟分別以空拳及安全帽毆打
    丁○○之頭部及腰部，適為台灣銀行之駐警發現後合力逮捕，並報警處理，因
    認被告戊○○、子○○均犯有刑法第三百二十九條之準強盜罪嫌等語。惟按犯罪
    事實應依證據認定之，無證據不得推定其犯罪事實，刑事訴訟法第一百五十四條
    定有明文；又刑法第三百二十九條之準強盜罪以竊盜或搶奪，因防護贓物、脫免
    逮捕或湮滅罪證而當場施強暴脅迫為要件，是行為人主、客觀上須以實施強暴脅
    迫為手段，以達防護贓物、脫免逮捕或湮滅罪證之目的，始屬相當，如欠缺此項
    手段、目的關係，即難以本罪相繩。訊之被告戊○○、子○○均否認有何脫免逮
    捕而施強暴之犯行，被告戊○○辯稱：當時是丁○○先出手將子○○打倒在地，
    伊見狀趕緊過去要將子○○拉起來，丁○○又將伊壓在地上，伊未出手毆打丁○○，後來駐警過來將伊與丁○○拉開，並將伊及子○○帶到土地銀行騎樓下，
    等待約十餘分鐘後，始將伊二人帶到合作金庫駐警辦公室，伊二人並無要逃跑
    等語，被告子○○亦辯稱：當時是丁○○先出手將伊打倒，戊○○見狀過來要將
    伊拉起來，丁○○又將戊○○壓在地上，戊○○並未出手毆打丁○○，而伊是脫
    下安全帽時不小心打到丁○○之頭部，伊二人並無要逃跑等語。經查質之證人丁○○到庭證稱：當時伊剛好坐在機車上面，聽到被害人叫喊搶劫聲音，即趕緊騎
    該機車追趕被告二人，當時是女的騎機車，男的坐後面，途中伊一直追，後來追
    到台中市○○路與自由路口，伊以機車車頭撞擊被告二人所騎機車尾部，伊及被
    告二人均跌倒在地，因伊一心一意要將被告二人抓起來，心想被告二人爬起來後
    會逃跑，故未注意被告二人是否確實要逃跑，伊爬起來後就先將女的打倒，男的
    就過來要將女的拉起來，伊就把男的壓到地上，並與男的發生扭打（後改稱記得
    男的未毆打伊），而女的拿安全帽打伊頭部一下，沒有很大力，伊只有機車倒地
    時膝蓋擦傷，後來駐警過來將伊與男的拉開，並將被告二人帶到土地銀行騎樓
    下，等待約十餘分鐘後，始將被告二人帶到合作金庫駐警辦公室，當時旁邊圍
    有很多人在觀看等語。可見當時證人丁○○僅是心想若被告二人爬起來後會脫逃
    ，於未確見被告二人是否欲脫逃之際，即先出手將被告子○○打倒（揍其肚子）
    ，經被告戊○○見狀欲將被告子○○拉起時，證人丁○○又將被告戊○○壓在地
    上，縱認被告戊○○被證人丁○○壓在地上後曾加以反抗及被告子○○被證人丁○○毆擊後曾持安全帽毆打證人丁○○頭部一下，惟此乃被告二人受證人丁○○
    壓制後所產生之反制行為，參以當時近中午時分，該處即台中市○○路與自由路
    口，行人車輛往來頻繁，又有眾多民眾圍觀，衡情被告二人亦難以脫逃，況被告
    二人又無何脫逃行為，自難僅憑被告二人曾分別對證人丁○○加以反抗及持安全
    帽毆打，而遽予認定係為脫免逮捕之目的對證人丁○○所為之強暴行為，此外又
    查無其他積極證據足認被告二人有何因脫免逮捕而當場施強暴之犯行，是公訴人
    上開認定，尚有未洽，起訴法條應予變更，併此敘明。查被告戊○○於八十四年
    間曾因違反麻醉藥品管理條例案件，經本院判處有期徒刑六月確定，於八十六年
    二月十一日執行完畢，有台灣高等法院被告全國前案紀錄表附卷可考，其於五年
    內再犯本件有期徒刑以上之搶奪罪，為累犯，依法應加重其刑，並依規定遞加。
    爰審酌被告二人犯罪之動機、目的、手段、對社會所生危害及犯罪後坦承犯行等
    一切情狀，分別量處如主文所示之刑，並就被告戊○○所犯侵占遺失物部分，諭
    知易服勞役之折算標準，以資懲儆。至於被告戊○○用以竊取前開機車之所有鑰
    匙一支，因未扣案，為免日後執行困難，爰不予宣告沒收，附此明。
三、據上論斷，應依刑事訴訟法第二百九十九條第一項前段、第三百條，刑法第二十
    八條、第五十六條、第三百二十五條第一項、第三百二十條第一項、第三百三十
    七條、第五十五條、第四十七條、第四十二條第二項、罰金罰鍰提高標準條例第
    一項前段、第二條，判決如主文。
中    華    民    國      九十二      年      五       月   二十七      日
                                  台灣台中地方法院刑事第三庭
                                          法  官  朱  光  國
右正本證明與原本無異。
如不服本判決，應於判決送達後十日內向本院提出上訴狀( 應附繕本 )，上訴於臺灣
高等法院臺中分院。
                                          書記官
中    華    民    國      九十二      年      五       月   二十九      日
刑法第三百二十條第一項：
意圖為自己或第三人不法之所有，而竊取他人之動產者，為竊盜罪，處五年以下有期
徒刑、拘役或五百元以下罰金。
刑法第三百二十五條第一項：
意圖為自己或第三人不法之所有，而搶奪他人之動產者，處六月以上五年以下有期徒
刑。
刑法第三百三十七條：
意圖為自己或第三人不法之所有，而侵占遺失物、漂流物或其他離本人所持有之物者
，處五百元以下罰金。
                Ｂ
附表：戊○○、子○○共同搶奪案件一覽表
編號   犯罪時間、地點   被害人      行為方式      所得財物    查獲之贓物
一    九十年十月四日下  甲○○    子○○騎乘不  手提袋一個（  手提袋一個
      午二時十分許、台            詳車號之機車  內有現金新台  、皮包一只
      中市○○街與民生            後載戊○○，  幣（下同）一  、書二本。
      路口                        由戊○○自左  千元、皮包一
                                  後方以手搶奪  只、行動電話
                                  在前騎乘機車  一具、筆記簿
                                  之甲○○所有  一本、書二本
                                  置於腳踏板上  、國民身分證
                                  之手提袋一個  、駕駛執照、
                  ，得手後加速  機車行車執照
                                  共同逃逸。    、學生證各一
                                                張、花旗及匯
                                                通銀行信用卡
                                                各一張）。
二    九十年十二月二十  丑○○    子○○騎乘不  皮包一個（內  國民身分證
      日下午六時三十五            詳車號之機車  有行動電話一  一張、健保
      分許、台中縣烏日            後載戊○○，  具、國民身分  卡二張、提
      鄉仁德黃昏市場旁            由戊○○自左  證一張、健保  款卡二張。
                                  後方以手搶奪  卡二張、亞太
                                  在前徒步行走  銀行及郵局提
                                  之丑○○所有  款卡各一張）
                                  夾於左手腋下  。
                                  之皮包一個，
                                  得手後加速共
                                  同逃逸。
三    九十年十二月二十  庚○○○  子○○騎乘不  皮包一只（內  皮包一只、
      一日下午二時四十            詳車號之機車  現金一千七百  敬老優待乘
      分許、台中市台中            後載戊○○，  餘元、敬老優  車證一張、
      路與大公街口                由戊○○自左  待乘車證一張  鑰匙一串。
                                  後方以手搶奪  、鑰匙一串、
                                  在前徒步行走  手錶一只）。
                                  之庚○○○所
                                  有持於左手之
                                  皮包一只，得
                                  手後加速共同
                                  逃逸。
四    九十年十二月二十  乙○○    子○○騎乘不  皮包一個（內  皮包一個、
      一日下午三時許、            詳車號之機車  有行動電話一  國民身分證
      台中市○區○○路            後載戊○○，  具、現金一百  、保險卡、
      十九號旁巷內                由戊○○自左  元、國民身分  公司出勤卡
                                  後方以手搶奪  證、保險卡、  各一張、印
                                  在前徒步行走  公司出勤卡各  章一顆、中
                                  之乙○○所有  一張、印章一  國信託存摺
                                  提在左手之皮  顆、中國信託  一本。
                                  包一個，得手  存摺一本）。
                                  後加速共同逃
                                  逸。
五    九十年十二月二十  辛○○    子○○騎乘不  皮包一個（內  皮包一個、
      一日下午三時三十            詳車號之機車  有行動電話一  國民身分證
      分許、台中市美村            後載戊○○，具、國民身分  、健保卡、
      路一段與忠誠街口            由戊○○自右  證、健保卡、  金融卡各一
                                  前方以手搶奪  金融卡各一張  、信用卡五
                                  對向徒步行走  、信用卡五張  張、車鑰匙
                                  之辛○○所有  、車鑰匙一串  一串。
                                  提在右手之皮  ）。
                                  包一個，得手
                                  後加速共同逃
                                  逸。
六    九十年十二月二十  己○○    子○○騎乘車  皮包一只（內  無
      五日中午十二時五            牌號碼ＧＯＮ  有現金六千九
      十分許、台中市五            －三八八號重  百元、信用卡
      常街與五順街口              型機車後載張  六張、提款卡
                                  振明，由張振  二張、駕駛執
                          明自左前方以  照、行車執照
                                  手搶奪對向徒  、健保卡、保
                                  步行走之黃文  險卡、學生證
                                  貞所有持於左  、世界健身俱
                                  手之皮包一只  樂部會員卡各
                                  ，得手後加速  一張）。
                                  共同逃逸。
七    九十年十二月二十  壬○○    子○○騎乘車  皮包一只（內  皮包一只、
      七日上午十一時三            牌號碼ＧＯＮ  有現金三千六  現金三千六
      十分許、台中市西            －三八八號重  百元、國民身  百元、國民
      區○○街與樂群街            型機車後載張  分證、世華銀  身分證、世
      口                          振明，由張振  行金融卡、信  華銀行金融
                                  明自左後方以  用卡、健保卡  卡、信用卡
                                  手搶奪在前徒  、ＳＯＧＯ卡  、健保卡、
                                  步行走之蔣素  、第一銀行金  ＳＯＧＯ卡
                                  貞所有持於左  融卡、汽車駕  、第一銀行
                                  手之皮包一只  照、機車駕照  金融卡、汽
                                  ，得手後加速  、機車行照各  車駕照、機
                                  共同逃逸。    一張）。      車駕照、機
                                                              車行照各一
                                                              張。


司法院資訊處製作；財團法人民間司法改革基金會備份。
